【裁判字號】    98,訴,1784
【裁判日期】    981118
【裁判案由】    違反毒品危害防制條例
【裁判全文】
臺灣彰化地方法院刑事判決              98年度訴字第1784號
公  訴  人  臺灣彰化地方法院檢察署檢察官
被      告  甲○○
                      號
上列被告因違反毒品危害防制條例案件，經檢察官提起公訴（98
年度毒偵字第2046號），被告於準備程序進行中，就被訴事實為
有罪之陳述，經本院合議庭裁定由受命法官獨任進行簡式審判程
序，判決如下：
    主  文
甲○○施用第一級毒品，累犯，處有期徒刑捌月，扣案之海洛因
貳包（驗餘合計淨重零點零捌伍公克，含分裝袋貳個）沒收銷燬
之。
    事實及理由
壹、程序事項：
    本件經被告於準備程序期日為有罪之陳述，經受命法官告知
    簡式審判程序之旨，並聽取當事人之意見後，本院認無不得
    或不宜改依簡式審判程序進行之處，爰依刑事訴訟法第273
    條之1 第1 項，裁定由受命法官獨任進行簡式審判程序，則
    依據刑事訴訟法第273 條之2 、同法第159 條第2 項之規定
    ，不適用傳聞法則有關限制證據能力之相關規定；並得依同
    法第310 條之2 之準用同法第454 條之規定製作略式判決書
    ，依法僅需記載犯罪事實、證據名稱及應適用之法條，並得
    以簡略方式為之，合先敘明。
貳、實體事項：
一、構成犯罪事實：
    甲○○前於民國96年間因竊盜案件，經本院以96年度簡字第
    377 號判處有期徒刑2 月、2 月，應執行有期徒刑4 月確定
    ，97年4 月7 日入監執行，97年12月6 日縮刑期滿甫執行完
    畢。而其於88年間因施用毒品案件經本院裁定令入勒戒處所
    施以觀察勒戒，因有繼續施用傾向，再裁定令入戒治處所施
    以強制戒治，因實施成效良好，停止戒治付保護管束，後因
    違反保護管束情節重大，撤銷停止戒治，再令入戒治處所施
    以強制戒治，90年1 月16日執行完畢後釋放，並由臺灣彰化
    地方法院檢察署檢察官以90年度戒毒偵字第215 號為不起訴
    處分確定，91年間再因施用毒品案件，經本院裁定令入戒治
    處所施以強制治戒，92年6 月7 日執行完畢釋放，同時經本
    院以91年度訴字第293 號判處有期徒刑8 月確定，又於95年
    間因連續施用第一級毒品案件，經本院以95年度訴字第1044
    號判處有期徒刑10月（經減刑條例減為有期徒刑5 月）確定
    ，猶不知戒除毒癮，復基於施用第一級毒品海洛因之犯意，
    於98年9 月1 日或2 日中午某時在彰化縣鹿港鎮○○○道路
    路邊，以將海洛因摻水注射體內之方式，施用第一級毒品海
    洛因1 次。嗣為警於98年9 月3 日中午12時30分許，在彰化
    縣鹿港鎮山崙裡崙尾巷71號前查獲，並扣得其持有之第一級
    毒品海洛因2 包（驗餘合計淨重0.085 公克，含分裝袋2 個
    ），而查悉上情。
二、認定犯罪事實所憑之證據名稱：
  (一)彰化縣警察局委託檢驗尿液代號與真實姓名對照表（代號：
    D-212 號，98年9 月3 日14時採尿）：足知送驗尿液為被告
    謝育青所親自排收。
  (二)詮昕科技股份有限公司98年9 月17日濫用藥物尿液檢驗報告
    （原樣編號：D-212 號、報告編號：00000000號）：檢出有
    可待因、嗎啡陽性反應（嗎啡檢出濃度為14860ng/ ml 、可
    待因檢出濃度為340ng/ml ）。
  (三)查獲現場照片4 張。
  (四)彰化縣警察局鹿港分局查獲毒品危害防制條例毒品初步檢驗
    報告單及照片2 張：扣案毒品經分局依聯勤204 廠製造之煙
    毒檢驗A 包試劑初步檢驗，結果呈嗎啡、海洛因反應。
  (五)行政院衛生署草屯療養院98年9 月21日草療鑑字第09809001
    22號鑑定書：送驗白色粉末依化學呈色法及氣相層析質譜法
    檢驗，結果檢出海洛因成分，驗餘合計淨重0.085公克。
  (六)扣案毒品海洛因2 小包（驗餘合計淨重0.085 公克，含分裝
    袋2 個）。
  (七)臺灣高等法院被告前案紀錄表、刑案資料查註紀錄表、全國
    施用毒品案件紀錄表、受觀察勒戒人毒品及前科紀錄簡列表
    、矯正簡表。
  (八)被告甲○○於本院準備程序時之自白。
  (九)不再送觀察勒戒之理由：
    按海洛因為毒品危害防制條例第2 條第2 項第1 款所稱之第
    一級毒品，不得施用、持有。次按毒品危害防制條例於92年
    7 月9 日修正公布，自93年1 月9 日施行，其中第20條、第
    23條將施用毒品之刑事處遇程序，區分為「初犯」及「5 年
    內再犯」、「5 年後再犯」。依其立法理由之說明：「初犯
    」，經觀察、勒戒或強制戒治後，應為不起訴處分或不付審
    理之裁定；經觀察、勒戒或強制戒治執行完畢釋放後，「5
    年內再犯」者，因其再犯率甚高，原實施之觀察、勒戒及強
    制戒治既已無法收其實效，爰依法追訴或裁定交付審理。至
    於經觀察、勒戒或強制戒治執行完畢釋放後，「5 年後再犯
    」者，前所實施之觀察、勒戒或強制戒治已足以遮斷其施用
    毒品之毒癮，為期自新及協助其斷除毒癮，仍適用「初犯」
    規定，先經觀察、勒戒或強制戒治之程序。從而依修正後之
    規定，僅限於「初犯」及「5 年後再犯」二種情形，始應先
    經觀察、勒戒或強制戒治程序。倘被告於5 年內已再犯，經
    依法追訴處罰，縱其第三次（或第三次以上）再度施用毒品
    之時間，在初犯經觀察、勒戒或強制戒治執行完畢釋放5 年
    以後，已不合於「5 年後再犯」之規定，且因已於「5 年內
    再犯」，顯見其再犯率甚高，原實施觀察、勒戒或強制戒治
    ，已無法收其實效，即應依該條例第10條處罰。至於第三次
    （或第三次以上）施用毒品之時間，是否宜有期間限制？以
    多久為適宜？則分屬刑事政策、專門醫學之範圍，非審判機
    關所能決定，有待循立法途徑解決（最高法院98年度臺非字
    第252 號、97年度臺非字第540 號、95年度臺非字第59、65
    號判決，及最高法院97年9 月9 日97年度第5 次刑事庭會議
    決議參照）。本件被告於88年間因施用毒品案件經本院裁定
    令入勒戒處所施以觀察勒戒，因有繼續施用傾向，再裁定令
    入戒治處所施以強制戒治，因實施成效良好，停止戒治付保
    護管束，後因違反保護管束情節重大，撤銷停止戒治，再令
    入戒治處所施以強制戒治，90年1 月16日執行完畢後釋放，
    並由臺灣彰化地方法院檢察署檢察官以90年度戒毒偵字第21
    5 號為不起訴處分確定，91年間再因施用毒品案件，經本院
    裁定令入戒治處所施以強制治戒，92年6 月7 日執行完畢釋
    放，同時經本院以91年度訴字第293 號判處有期徒刑8 月確
    定，又於95年間因連續施用第一級毒品案件，經本院以95年
    度訴字第1044號判處有期徒刑10月（經減刑條例減為有期徒
    刑5 月）確定，有卷附臺灣高等法院被告前案紀錄表可查，
    揆諸前開最高法院判決及決議，因被告於前揭強制戒治執行
    完畢後之5 年內，業有施用毒品之行為，則本次被告於98年
    9 月1 日或2 日中午某時之再次施用毒品之犯行，即與5 年
    後再犯之情形有別，自應逕行起訴。
三、論罪科刑之理由：
  (一)按海洛因為毒品危害防制條例第2 條第2 項第1 款所定之第
    一級毒品，不得非法持有、施用。核被告甲○○所為，係犯
    毒品危害防制條例第10條第1 項之施用第一級毒品罪。
  (二)而被告於98年9 月3 日14時許為警採尿之施用第一級毒品海
    洛因之時間、地點及方式，已於本院準備程序時供述明確，
    起訴書記載被告於98年9 月3 日14時為警採尿前72小時內某
    時施用第一級毒品海洛因之時間、地點、方式均不詳，似有
    未洽，附此敘明。
  (三)被告施用毒品而持有海洛因之行為，為施用之高度行為所吸
    收，不另論罪。
  (四)查被告前於96年間因竊盜案件，經本院以96年度簡字第377
    號判處有期徒刑2 月、2 月，應執行有期徒刑4 月確定，97
    年4 月7 日入監執行，97年12月6 日縮刑期滿甫執行完畢，
    有臺灣高等法院被告前案紀錄表1 件在卷可參，其於5 年內
    故意再犯本件有期徒刑以上之罪，為累犯，應依刑法第47條
    第1 項之規定，加重其刑。
  (五)爰審酌被告為國中畢業，智識程度不高，有鐵工專長，家裡
    有父母親，僅因環境因素而施用毒品，及前有多次毒品前科
    ，再犯本件施用毒品之罪，亟待矯治，其施用毒品係屬自戕
    行為並未損害他人，於犯罪後已深知悔悟並坦承犯行，同時
    考量施用毒品之戒癮性不高，極易一再施用等一切情狀，茲
    量處如主文所示之刑示懲。至於檢察官求處有期徒刑11月，
    本院考量被告有心戒毒、前次施用毒品判處有期徒刑10月係
    為連續犯，及上揭各情，認檢察官之求刑稍嫌過重，附此敘
    明。
  (六)扣案之送驗白色粉末檢品2 包，均含海洛因成分，驗餘合計
    淨重0.085 公克，有卷附之行政院衛生署草屯療養院98年9
    月21日草療鑑字第0980900122號鑑定書可參，而盛裝毒品之
    分裝袋使用後沾染毒品無法徹底析離，實務上也不可能先將
    分裝袋洗淨後，單獨將該分裝袋諭知沒收，故扣案海洛因2
    包（驗餘合計淨重0.085 公克）及分裝袋2 個，均應依毒品
    危害防制條例第18條第1 項前段之規定宣告沒收銷燬之。
四、適用之法律：
  (一)刑事訴訟法第273 條之1 第1 項、第299 條第1 項前段、第
    310 條之2 、第454 條。
  (二)毒品危害防制條例第10條第1 項、第18條第1 項前段，刑法
    第11條、第47條第1 項。
本案經檢察官葉建成到庭執行職務。
中    華    民    國    98    年    11    月    18    日
                  刑事第五庭    法  官  李淑惠
以上正本證明與原本無異。
如不服本判決應於收受判決後10日內向本院提出上訴書狀，並
應敘述具體理由。其未敘述上訴理由者，應於上訴期間屆滿後
20日內向本院補提理由書(均須按他造當事人之人數附繕本)
「切勿逕送上級法院」。
中    華    民    國    98    年    11    月    18    日
                                書記官  張清秀
附錄論罪科刑法條全文
毒品危害防制條例第10條
施用第一級毒品者，處 6 月以上 5 年以下有期徒刑。
施用第二級毒品者，處 3 年以下有期徒刑。


司法院資訊處製作；財團法人民間司法改革基金會備份。
